【裁判字號】    90,交上易,183
【裁判日期】    900620
【裁判案由】    過失傷害
【裁判全文】
臺灣高等法院刑事判決                            九十年度交上易字第一八三號
    上  訴  人
    即  被  告  丙○○
右上訴人因過失傷害案件，不服臺灣新竹地方法院八十九年度交易字第七○號，中華
民國九十年四月十三日第一審判決（起訴案號：臺灣新竹地方法院檢察署八十九年度
偵字第一四二號）提起上訴，本院判決如左：
    主  文
上訴駁回。
    事實及理由
一、本案經本院審理結果，認第一審判決上訴人即被告丙○○過失傷害人，處有期徒
    刑二月，並諭知易科罰金折算標準。經核認事用法並無不合，量刑亦屬允當，應
    予維持，並引用第一審判決書記載之事實、證據及理由（如附件）。
二、另按被告行為後，刑法第四十一條已經於九十年一月十日修正公布，被告所犯之
    罪，其最重本刑為六月以下有期徒刑，比較新舊法之結果，上開法律之修正，對
    被告不生影響，依刑法第二條第一項之規定，應適用裁判時之法律即新法，原審
    已適用修正後即裁判時之刑法第四十一條第一項之規定，核無不合，惟判決理由
    未予敘明，茲補充之。
三、被告上訴猶以被告汽車前面車牌右邊凸出隆起現象及台灣省竹苗區車輛行車事故
    鑑定委員會鑑定認係告訴人之機車撞及被告之汽車，於本院調查中並以其汽車右
    前側方向燈後之凹陷係被告訴人之機車撞及所致，一再爭執係告訴人甲○○之機
    車撞及其所駕汽車云云。惟查：原判決事實認定「被告所駕駛之汽車右前方葉子
    板前端及車頭前方車牌處撞及甲○○之機車左側踏板及後座之乙○○左腳處」，
    於理由已敘明：「本件車禍發生時雙方之撞擊部位，被告自警訊及於原審法院訊
    問時皆坦認：係在車頭右前側葉子板及前車牌處等語（見前述偵查卷宗第四頁、
    原審卷宗第十一頁）；而告訴人甲○○機車受損部位係在左側踏板處，而機車正
    前方並無撞擊痕跡等情，除經告訴人張芳萍陳述明確外，被告亦不否認之，並均
    有卷附之照片可證，而告訴人乙○○受傷部位係在左腳部位之事實，亦有診斷證
    明書在卷可查，均可足以信為真實，而足以採信，是被告辯稱：是告訴人衝過來
    撞我的車，顯屬不實。」（見原判決理由一之（二）之(2)）另查台灣省竹苗區車
    輛行車事故鑑定委員會鑑定意見書第伍項肇事分析一、駕駛行為欄載稱：「丙○○早上駕駛自小客車，由東往西行駛，過肇事地四叉路口時，被由北往南張玉楓
    所駕駛之重機車，撞及右前葉子板前端，張車打轉後左側倒地人受傷。」固非無
    據，然告訴人甲○○機車受損部位係在左側踏板處，而機車正前方並無撞擊痕跡
    ，另參之機車後載之乙○○於警訊中稱：「為何發生車禍，我本人也不清楚，當
    時我只知道一部轎車開過來而我欲將左腳提起閃躲，已經來不及了。」（見偵查
    卷第十頁及背面），顯然本件係被告之汽車撞及甲○○之機車，而機車係在行進
    中被撞，被撞及時，尚有前進之動力，而順勢將汽車車牌右側向前（即向左側）
    拉扯帶起，而致車牌右側向外掀折。再依現場圖及照片所示，機車係打轉後倒於
    汽車右前方，並有三點七公尺之刮地痕，亦足認係機車側面被汽車撞擊後所造成
    ，又被告所駕汽車右側方向燈後側之凹陷，依照片（偵查卷第十八頁）所示，其
    凹陷部位甚大（大於方向燈面積），顯然並非機車撞及所致，蓋如係被機車撞及
    所致，則以機車與汽車鈑金之堅硬度比較，則機車必然受損為重，不致未有相對
    之受損部位，且依機車車身外殼，亦無任何部位足以撞及汽車使受如此之凹陷情
    形。是該凹陷顯然原已有之，非本次事故所造成。綜上所述，足認前開鑑定意見
    書駕駛行為欄所認係汽車被機車撞及云云，核與事實不符，被告所辯，亦不足採
    。另本件肇事現場，幹道、支線之分，及其他路況情形，已據原判決理由敘述明
    確，被告上訴猶空言爭執，亦非有理由。是本件被告上訴指摘原判決不當，為無
    理由，應予駁回。
據上論斷，應依刑事訴訟法第三百六十八條、第三百七十三條，判決如主文。
本案經檢察官李良忠到庭執行職務。
中      華      民      國    九十      年      六      月    二十    日
                              臺灣高等法院刑事交通法庭
                                  審判長法  官  陳  祐  輔
                                        法  官  陳  國  文
                                        法  官  蔡  國  在
右正本證明與原本無異。
不得上訴。
                                        書記官  丁  華  平
中      華      民      國     九十     年      六      月    二十    日
附錄本判決論罪科刑法條：
刑法第二百八十四條第一項
因過失傷害人者，處六月以下有期徒刑、拘役或五百以下罰金，致重傷者，處一年以
下有期徒刑、拘役或五百元以下罰金。
附件：
臺灣新竹地方法院刑事判決                          八十九年度交易字第七０號
    公  訴  人  臺灣新竹地方法院檢察署檢察官
    被      告  丙○○  男  二十一歲（民國○○○年○月○○日生）
                        身分證統一編號：Ｚ000000000號
                        住新竹縣關西鎮石光里六鄰石岡子四八號
右列被告因過失傷害案件，經檢察官提起公訴 (八十九年度偵字第一四二號)，本院
判決如左：
    主  文
丙○○因過失傷害人，處有期徒刑貳月，如易科罰金，以參佰元折算壹日。
    事  實
一、丙○○於民國八十八年十月二十九日七時十五分許，駕駛車牌號碼ＪＧ－６２９
    ６號自用小客車，沿新竹縣新埔鎮○○路往鎮內（市區）方向行駛，於行經廣和
    路與和平街交岔路口時，原應注意汽車行駛時，駕駛人應注意車前狀況，並隨時
    採取必要之安全措施，以避免危險之發生，並應注意該處路口於其行進方向之號
    誌係「閃光紅燈」，汽車行駛至交岔路口時，應遵守該燈光號誌之指示，先減速
    接近，停止於交岔路口前，讓幹道車優先通行後，認為安全時，始再續行，而依
    當時之天候、光線、路況及視距均良好等情，並無不能注意之情形，竟疏未注意
    ，猶貿然前行欲過和平街口直行往市區，適其前方有甲○○（原名張玉楓）騎乘
    車牌ＭＸＦ－６２６號之重型機車後方搭載乙○○，沿和平街由關西直行往竹北
    方向行駛，欲駛越前開交岔路口時，亦疏未注意行經閃光黃燈交岔路口，車輛應
    減速接近，注意安全，小心通過，甲○○未做減速之動作即直接穿過該交岔路口
    ，丙○○因未警戒前方人車動態及未於駛至交岔路口時，遵守閃光紅燈號誌之指
    示，先減速接近，停止於交岔路口前，且未讓幹道車之張芳萍優先通行後，認為
    安全時，始再續行，駕駛疏忽，見狀閃避煞車不及，致其所駕駛之汽車右前方葉
    子板前端及車頭前方車牌處撞及甲○○之機車左側踏板及後座之乙○○左腳處，
    致張芳萍所騎乘之機車，往丙○○之方向滑行，並打轉後左側倒地且留有３．７
    公尺長之刮擦痕，因而造成甲○○受有頭部外傷、乙○○受有左腳脛腓骨骨折、
    左踝內側踝骨骨折等傷害。
二、案經甲○○、乙○○訴由新竹縣警察局新埔分局報請臺灣新竹地方法院檢察署偵
    查起訴。
    理  由
一、訊據被告丙○○矢口否認有何上開過失傷害犯行，辯稱：我沒有任何過失、到路
    口時，我有停下來看，沒有車子才開過去，是告訴人衝過來撞到我的車、且告訴
    人係逆向行駛等等。但查：
（一）上開事實已據告訴人即被害人甲○○、乙○○於警局訊問時、檢察官偵查中及
      本院訊問審理時指訴甚詳，並經證人即於肇事後至現場處理之警員陳瑜明於本
      院訊問時證述詳實，此外，並有道路交通事故調查報告表一紙、照片十幀及診
      斷證明書二紙在卷可證（見八十九年度偵字第一四二號偵查卷宗第十二頁以下
      ）。
（二）(1)而按汽車行駛時，駕駛人應注意車前狀況，並隨時採取必要之安全措施；又
      汽車行駛至交岔路口，其行進應遵守燈光號誌之指示；道路交通安全規則第九
      十四條第三項、第一百零二條第一項第一款，分別定有明文。另道路交通標誌
      標線號誌設置規則第二百十一條第一項第一款有規定：「閃光黃燈」表示『警
      告』，車輛應減速接近，注意安全，小心通過；同條項第二款亦規定：「閃光
      紅燈」表示『停車再開』，車輛應減速接近，先停止於交岔路口，讓幹道車優
      先通行後認為安全時，方得續行。凡此攸關道路交通安全之規則，皆同為被告
      與告訴人所應注意者也。是依照上開規定，被告上開時地駕駛上開車輛時自應
      遵守上述交通安全規定，而有該等注意義務甚明；
      (2)而本件車禍發生時雙方之撞擊部位，被告自警訊及於本院訊問時皆坦認：係
      在車頭右前側葉子板及前車牌處等語（見前述偵查卷宗第四頁、本院卷宗第十
      一頁）；而告訴人甲○○機車受損部位係在左側踏板處，而機車正前方並無撞
      擊痕跡等情，除經告訴人張芳萍陳述明確外，被告亦不否認之，並均有卷附之
      照片可證，而告訴人乙○○受傷部位係在左腳部位之事實，亦有診斷證明書在
      卷可查，均可足以信為真實，而足以採信，是被告辯稱：是告訴人衝過來撞我
      的車，顯屬不實。再被告於警訊及本院訊問時亦坦認：其時速約三十公里左右
      等語（見前述偵查卷宗第五頁、本院卷宗第十二、二十七頁），且證諸上開道
      路交通事故調查報告表所載，車禍發生位置係在交岔路口內，設若被告確有注
      意車前狀況，並遵守於路口見有「閃光紅燈」，車輛即減速接近，先停止於交
      岔路口，讓幹道車之告訴人機車優先通行後認為安全無虞時，再開車續行往前
      走等規定，即不會與告訴人甲○○之機車發生碰撞；再依據上開道路交通事故
      調查報告表記載行車速限為三十公里，而被告猶以三十公里之速度行進接近該
     路口，亦顯見其並未減速接近等情可堪確定；又被告與告訴人發生本件車禍時
      ，天候、光線、路況及視距皆係良好情形，此業經被告供明在卷，並有上開道
      路交通事故調查報告表（各欄項目明細內容）可參，足認被告亦無不能注意之
      情事，詎被告仍於交岔路口與告訴人之機車發生碰撞，足見渠不但未確實遵守
      該處燈光號誌之指示，且亦未注意車前狀況，是被告對於本件車禍之發生有過
      失，至為灼然。是以被告前開所辯：到路口時，我有停下來看，沒有車子才開
      過去等等，顯屬無稽，係屬事後卸責之詞，不足採信。
      (3)再告訴人甲○○行駛路線之交岔路口既係「閃光黃燈」，則依上述規則同條
      項第一款規定，告訴人駕車行經該處時，本應減速接近，注意安全，小心通過
      ，乃告訴人竟未做減速動作，並注意安全，小心通過，竟直接通過該交岔路口
      ，告訴人有違反上述規定之事實，亦已至為明白，告訴人仍不能免於與被告自
      小客車碰撞，足徵其亦顯未注意車前狀況。然則，告訴人既不遵守交通號誌之
      規定，又未注意車前狀況，而依車禍當時情形，其並非有何不能注意之情事，
      渠於車禍之肇致，自難謂全無過失之責，其否認有過失，亦不可採。參以本院
      將全案送請臺灣省竹苗區車輛行車事故鑑定委員會鑑定及再送臺灣省車輛行車
      事故覆議鑑定委員會覆議鑑定結果，亦均認被告丙○○駕駛自小客車，行經閃
      光紅燈之路口，支線道車未讓幹道車先行，為肇事主因；甲○○駕駛重機車未
      戴安全帽，行經設有閃光黃燈路口，未注意車前狀況，為肇事次因，此有臺灣
      省竹苗區車輛行車事故鑑定委員會八十九年十一月二十八日竹鑑字第八九一一
      一三號鑑定竟見書及臺灣省車輛行車事故覆議鑑定委員會九十年二月七日府覆
      議字第九０００四九號覆議意見書各一份附卷可稽（見本院卷宗第三十三頁以
      下、第五十五頁以下）。至被告以告訴人甲○○係逆向行駛一節，惟依現場當
      地之路況，由關西方向駛入和平街，有禁２標誌，依據道路交通標誌標線號誌
      設置規則第七十三條規定，該標誌係禁止汽車進入，機、慢車仍可進入，與同
      條禁１標誌，係用以告示任何車輛不准進入，尚有不同，被告指稱告訴人逆向
      行駛，尚有誤會，惟縱認告訴人係逆向行駛有違規定，亦不能因此解免被告前
      開之過失責任甚明。
三、被告之於本件車禍，既有如上述之過失，而告訴人等亦確因本件車禍受有前述之
    傷害，則被告之過失行為與告訴人等所受傷害間，顯有相當因果關係。綜上所述
    ，本件事證已經明確，被告之過失犯行，足以認定，應予依法論科。
四、核被告丙○○所為，係犯刑法第二百八十四條第一項前段之過失傷害罪。其以一
    過失行為造成告訴人甲○○、乙○○二人受傷，觸犯二過失傷害罪，應依想像競
    合犯之規定，從一過失傷害罪處斷。爰審酌被告並無犯罪前科，有臺灣新竹地方
    法院檢察署刑案資料查註紀錄表及臺灣高等法院被告全國前案紀錄表各一紙在卷
    可按，素行尚佳，因一時不慎，致有本件犯行，並參諸被告之過失情節、過失程
    度、被害人即告訴人甲○○與有過失、被害人甲○○、乙○○所受傷害之情形，
    被告又迄未與被害人等達成民事和解致未予賠償，犯後猶飾詞否認犯行等一切情
    狀，量處如主文所示之刑，並諭知易科罰金之折算標準，以示懲儆。
據上論斷，應依刑事訴訟法第二百九十九條第一項前段、刑法第二百八十四條第一項
前段、第五十五條、第四十一條第一項前段，罰金罰鍰提高標準條例第一條前段、第
二條，判決如主文。
本案經檢察官吳金棟到庭執行職務。
中      華      民      國    九十      年      四      月     十三   日
                                    臺灣新竹地方法院交通法庭
                                          法  官  馮  俊  郎


司法院資訊處製作；財團法人民間司法改革基金會備份。
